臺灣士林地方法院刑事裁定　　　　　　　　　　　　　九十一年度聲判字第三二號
　　聲　請　人　甲○○
　　代　理　人　蔡坤旺律師
　　被　　　告　乙○○
右列聲請人因告訴被告違反專利法案件，不服台灣高等法院檢察署檢察長駁回再議之
處分（九十一年議字第七四九號），聲請交付審判，本院裁定如左：
    主    文
聲請駁回。
    理    由
一、按告訴人不服上級法院檢察署檢察長或檢察總長認再議為無理由而駁回之處分者
    ，得於接受處分書後十日內委任律師提出理由狀，向該管第一審法院聲請交付審
    判。法院認為交付審判之聲請不合法或無理由者，應駁回之。刑事訴訟法第二百
    五十八條之一、第二百五十八條之三第二項前段，分別定有明文。
二、本件聲請人以被告涉犯違反專利法第一百二十五條、第一百二十八條之罪，向台
    灣士林地方法院檢察署檢察官提出告訴，經該檢察署檢察官為不起訴處分後，聲
    請人不服，聲請再議亦經台灣高等法院檢察署檢察長以再議為無理由而於九十一
    年六月三十日駁回再議，聲請人於同年七月十五日收受處分書並於同月二十四日
    向本院聲請交付審判，合先敘明。
三、聲請意旨略以：１系爭冰品包裝係義美食品股份有限公司（下稱義美公司）設計
    相關構造，再委由日陽公司製造加工，業經義美食品公司協理於士林地檢署作證
    時當庭承認，不是向日陽公司訂購。２駁回機關未詳查及說明在芬蘭或美國生產
    之聖代杯蓋與告訴人系爭專利是否相同或近似，即認定系爭產品早在國外有生產
    ，不符科學原則、論理法則及經驗法則。又某專利於外國雖有專利權，而未於台
    灣申請專利，其於台灣製造販賣，亦屬違法侵權。３告訴人於八十九年十一月六
    日至九十年六月間，陸續取得義美公司於各大賣場、便利商店之銷售證據。然駁
    回理由中卻認定義美公司接獲聲請人存證信函後，即通知各部門停止生產，並認
    被告無犯罪故意，實乃睜眼說瞎話有失司法機關之尊嚴等語。
四、本院查：
  (一)按新修正刑事訴訟法第二百五十八條之一規定告訴人得向法院聲請交付審判，係
    新增對於「檢察官不起訴或緩起訴裁量權」制衡之一種外部監督機制，法院僅就
    檢察官所為不起訴或緩起訴之處分是否正確加以審查，以防止檢察機關濫權，依
    此立法精神，同法第二百五十八條第三項規定法院審查聲請交付審判案件時「得
    為必要之調查」，其調查證據之範圍，自應以偵查中曾顯現之證據為限；而同法
    第二百六十條對於不起訴處分已確定或緩起訴處分期滿未經撤銷者得再行起訴之
    規定，其立法理由說明該條所謂不起訴處分已確定者，包括「聲請法院交付審判
    復經駁回者」之情形在內，是前述「得為必要之調查」，其調查證據範圍，更應
    以偵查中曾顯現之證據為限，不得就告訴人新提出之證據再為調查，亦不得蒐集
    偵查卷以外之證據，否則，將與刑事訴訟法第二百六十條之再行起訴規定，混淆
    不清，亦將使法院兼任檢察官而有回復「糾問制度」之虞；且法院裁定交付審判
    ，即如同檢察官提起公訴使案件進入審判程序，是法院裁定交付審判之前提，必
    須偵查卷內所存證據已符合刑事訴訟法第二百五十一條第一項規定「足認被告有
    犯罪嫌疑」檢察官應提起公訴之情形，亦即該案件已經跨越起訴門檻，否則，縱
    或法院對於檢察官所認定之基礎事實有不同判斷，但如該案件仍須另行蒐證偵查
    始能判斷應否交付審判者，因交付審判審查制度並無如同再議救濟制度得為發回
    原檢察官續行偵查之設計，法院仍應依同法第二百五十八條之三第二項前段規定
    ，以聲請無理由裁定駁回，合先敘明。
  (二)右開聲請交付審判之理由，業據台灣士林地方法院檢察署檢察官及台灣高等法院
    檢察署檢察長於處分書內審酌：證人日陽公司負責人楊淵源於九十年十月八日
    偵查中證稱：自八十八年或八十九年間開始與義美公司有業務往來，我們是作塑
    膠容器真空成型，義美公司所販售的冰沙容器是義美公司提供樣品，由我們公司
    開模製造，並不知道這些有登記專利，八十四、八十五年間，我們去德國、義大
    利看展覽時都有見過類似產品，相同產品在美國也見過等語。並參酌義美公司
    請購明細表四份、發票七張、收款明細表及芬蘭公司所提供之型錄、樣品圖片及
    致義美公司函及中譯本、美國專利權及商標部專利權影像資料庫下載本中譯文一
    份。並以義美公司法務室於接獲告訴人之存證信函後，旋於八十九年十一月八
    日有連絡該公司生產處、廣告課、祥美食品行銷部王輝明，就冰沙系列產品所用
    容器，請各單位配合，自即日起停止該項產品之生產、銷售及廣告，並研擬更換
    包材及通知該容器製造廠商停止生產製造等情，有該公司法務室連絡單影本乙份
    附卷可查。另義美公司於九十年二月二十二日，將前開冰沙用杯蓋五十萬零三千
    四百二十八只，退回日陽包裝實業股份有限公司乙節，亦有義美公司退貨並由日
    陽公司簽收之退貨單影本附卷可證。
  (三)此外，衡諸告訴人所提出購買前開冰沙產品之統一發票十張（其中義美公司只有
    一張）及法務部調查局台南市調查站在義美公司台南市四家直銷店所購之冰沙產
    品之統一發票四張，只有二張是在前開回收後（九十年二月二十九日）所購買，
    其餘十二張都是在同年二月十四日回收前（參見台南地方法院檢察署九十年偵字
    第四二三六號卷第五十二頁至五十七頁），而且，參以告訴人於九十年七月九日
    偵查中雖陳稱系爭容器部分未回收，但亦陳稱現在市面上有見到更改過系爭包製
    容器，也承認見過義美未使用杯蓋的杯子。
  (四)檢察官不起訴處分書及駁回再議處分書，已綜合以上證據加以判斷，因認被告經
    營之義美公司無侵害告訴人專利權之故意。是被告既無侵害專利之犯罪故意，即
    無再鑑定芬蘭、美國之聖代杯與告訴人之專利權是否近似之必要，且縱告訴人曾
    購得義美公司使用疑似侵害告訴人專利權之杯蓋，亦因被告欠缺主觀不法之故意
    ，而難以侵害專利罪相繩。原不起訴處分書及駁回再議理由，已就聲請交付審判
    各節理由均已審酌，核無訛誤，是本件交付審判之聲請無理由，應予駁回。
五、依刑事訴訟法第二百五十八條之三第二項前段裁定如主文。
中        華        民        國    九十一    年    十    月  二十二    日
                                      台灣士林地方法院刑事第二庭
                                          審判長法  官  杜  惠  錦
                                                法  官  王  梅  英
                                                法  官  李  建  忠
右正本證明與原本無異。
本件不得抗告。
                                                書記官  曾  韻  蒔
中        華        民        國    九十一    年    十    月  二十四    日
